【裁判字號】    97,交聲,35
【裁判日期】    970328
【裁判案由】    違反道路交通管理處罰條例聲明異議
【裁判全文】
臺灣苗栗地方法院交通事件裁定          97年度交聲字第35號
原處分機關  臺北市交通事件裁決所
異  議  人
即受處分人  乙○○
上列異議人即受處分人因違反道路交通管理處罰條例案件，對於
臺北市交通事件裁決所於中華民國97年1 月23日所為之北市裁三
字第裁22-A00WMC287號處分（原舉發通知單案號：掌電字第A00W
MC287號）聲明異議，本院裁定如下：
    主  文
原處分撤銷。
乙○○不罰。
    理  由
一、按交通法庭認為聲明異議有理由者，應以裁定將原處分經聲
    明異議部分撤銷，並自為裁定，道路交通案件處理辦法第20
    條前段定有明文。又法院受理有關交通事件，準用刑事訴訟
    法之規定，復為道路交通管理處罰條例第89條前段所明定。
    是以，刑事訴訟上之規則及原理，於法院審理違反道路交通
    管理處罰條例案件時，自有其適用。再按，犯罪事實應依證
    據認定之，無證據不得認定犯罪事實，刑事訴訟法第154 條
    第2 項定有明文。則此項無罪推定之原則，於交通案件自應
    予以準用。又按，認定犯罪事實所憑之證據，雖不以直接證
    據為限，間接證據亦包括在內，然而無論直接或間接證據，
    其為訴訟上之證明，須於通常一般之人均不致有所懷疑，而
    得確信其為真實之程度者，始得據為有罪之認定，倘其證明
    尚未達到此一程度，而有合理之懷疑存在以致事實審法院無
    從取得有罪之確信時，即應由法院為諭知被告無罪之判決（
    最高法院76年台上字第4986號刑事判例意旨參照）；認定不
    利於被告之事實，須依積極證據，苟積極證據不足為不利於
    被告事實之認定時，即應為有利於被告之認定，更不必有何
    有利之證據（最高法院30年上字第816 號判例意旨參照）。
    復按交通違規之舉發可分為「當場舉發」及「逕行舉發」。
    就「逕行舉發」之交通違規事件，因受處分人無當場向員警
    辯駁、陳述意見之機會，故現行法制就其條件多所設限，此
    觀道路交通管理處罰條例第7 條之2 之規定自明。至「當場
    舉發」之交通違規事件，雖慮及現實技術可行性之困難，而
    未硬性要求舉發員警不分違規情節，一律必須預留證據，俾
    便事後提出以供法院審查，然倘依舉發當時之情狀，並無不
    能或難於採證之情形者，則舉發員警自仍應衡酌當時情況，
    予以適當之舉證，以昭人民信服，合先敘明。
二、原處分機關略以：異議人即受處分人乙○○於96年10月19日
    23時許，駕駛吳雅惠所有，車號DA-5588 號自小客車，行經
    基隆路一段路口處，為臺北市政府警察局信義交通分隊警員
    甲○○以「酒精濃度過量達0.52亳克，超過0.4 亳克以上0.
    55亳克以下（禁止駕駛）」，依道路交通管理處罰條例第35
    條第1 項第1 款規定舉發違規，異議人於96年11月9 日到案
    陳述不服，原處分機關仍依據道路交通管理處罰條例第35條
    第1 項第1 款規定，裁處受處分人罰鍰新臺幣（下同）35,5
    00元，並吊扣駕駛執照1 年。
三、異議意旨略以：96年10月19日本人未到基隆路一段，亦未為
    警舉發酒測；車號DA-5588 號自小客車非為自己及家人所有
    ，本人亦不認識車主；異議人係因駕駛執照過期，前往監理
    所換發駕照時，始發現有違規罰單而不得換照，而該罰單之
    罰鍰亦非本人所繳納。為此對原處分不服，而聲明異議等語
    。
四、經查：
（一）依證人即在場舉發之警員甲○○於本院調查時具結證述：
      「（當時看到的駕駛人是在場的乙○○先生嗎？）不是。
      」、「（你確定不是嗎？）對。那位林先生個子應該是比
      我高又比較瘦，其他特徵沒有，但我可以確不是在場的異
      議人林成先生。」、「（當時實施酒測的人是在場的乙○
      ○先生嗎？）不是。」、「（當時在違規單上簽名、提供
      礦泉水漱口的書面上簽名的人是在場的乙○○先生嗎？）
      不是。」、「（你們有沒有再查證當場的林先生是誰？）
      當時出示的證件，駕照上的照片是跟當時的林先生是一樣
      的。但是跟在場的乙○○先生是不一樣的。」等語（見本
      院97年3 月20日訊問筆錄第3 頁至第4 頁），可見證人甲
      ○○當時舉發之違規人並非本件異議人。
（二）次觀之本件舉發違反道路交通管理事件通知單、員警稽查
      時提供礦泉水確認單及繳納罰鍰報表上所簽署之「乙○○
      」字樣，其字跡與本件異議人向原處分機關填寫違反道路
      交通管理事件陳述單及向本院提出之聲明異議狀上所簽署
      之「乙○○」之字跡，無論簽名樣式、筆觸、力道、運筆
      方向，均顯有不同，有上開通知單、確認單、報表、陳述
      單及異議狀各1 份在卷可稽，足認員警舉發當時之違規行
      為人，係持用記載異議人身分資料卻非顯示異議人本人照
      片之偽造證件，並持以提示員警。
（三）再者，證人甲○○庭呈臺北市交通事件裁決所於到案人將
      罰鍰繳清並領回車號DA-5588 號自小客車時，所留存之領
      車資料影印處，其所附資料分別為：向台北富邦商業銀行
      公庫部繳納之一般違規罰款34,500元收據、車主為吳雅惠
      之車號DA-5588 號自小客車行照、駕照號碼為Ｚ000000000
      之王元智駕駛執照各1 份，足認繳納罰鍰之人亦非異議人
      本人，復查無其他證據足以證明異議人認識上開資料中所
      示之車主吳雅惠或駕照所有人王元智。是以，依上揭判例
      及罪證有疑利於異議人之原則，即應為有利異議人之認定
      。故本件異議為有理由，自應由本院將原處分撤銷，改諭
      知異議人不罰。
五、據上論斷，應依道路交通案件處理辦法第20條前段，裁定如
    主文。
中    華    民    國    97    年    3     月    28    日
                  交通法庭法  官  林卉聆
以上正本與原本無異
如不服本裁定應於送達後5日內向本院提出抗告狀
中    華    民    國    97    年    3     月    28    日
                          書記官  葉政


司法院資訊處製作；財團法人民間司法改革基金會備份。
